臺灣彰化地方法院刑事判決　　　　　　　 95年度訴字第919號
公　訴　人　臺灣彰化地方法院檢察署檢察官
被　　　告　乙○○
　　　　　　　　　　　之3
選任辯護人　林世祿律師
上列被告等因偽造有價證券等案件，經檢察官提起公訴（九十五
年度調偵字第五六號），本院判決如下：
    主    文
乙○○意圖供行使之用，而偽造有價證券，處有期徒刑壹年拾月
。緩刑肆年。如附表一所示偽造之本票壹張沒收；如附表二所示
之文件上偽造「甲○○」之署押、印文均沒收。
    犯罪事實
一、乙○○與甲○○原為姑嫂關係。乙○○於民國93年9月間某
    日，向甲○○佯稱騎機車闖紅燈遭警告發需向甲○○借用其
    身分證以繳交罰款，甲○○遂將其身分證交付乙○○，乙○
    ○明知甲○○未同意擔任購買人，竟基於意圖供行使之用而
    偽造有價證券及行使偽造私文書、詐欺取財之犯意，於93年
    9月間某日，向現代汽車公司外務員黃偉志表示欲購買車號
    1609－KZ號自小客車1部，黃偉志不疑有他，於93年9月18日
    ，在彰化縣大村鄉○村村○○路○段351號外與乙○○洽談買
    賣自小客車事宜，乙○○即未經賴煜如同意，在「慶豐商業
    銀行專案合作貸款申請書」之申請人欄、「本票」之發票人
    欄、「貸款契約」之立約人欄接續偽簽「甲○○」之署名各
    一枚，並使用其委請不知情之不詳成年人士偽刻之「甲○○
    」字樣印章，於「慶豐商業銀行專案合作貸款申請書」之申
    請人欄上偽造印文一枚、「本票」之發票人欄上偽造印文一
    枚、「貸款契約」之立約人欄上偽造印文二枚，而接續以甲
    ○○名義偽造完成「慶豐商業銀行專案合作貸款申請書」、
    「貸款契約」之私文書及「本票」之有價證券，使黃偉志因
    此誤信甲○○本人要購車，並送交慶豐商業銀行撥款承辦人
    員審核，該銀行承辦人員亦因未發覺上情，致錯認甲○○申
    請車貸，且有甲○○為發票人之本票一張足供擔保，而同意
    核發貸款四十二萬九千萬元予乙○○；現代汽車公司並於93
    年10月底後將前揭自小客車交付乙○○，足以生損害於慶豐
    銀行對汽車貸款審核之正確性、甲○○及現代汽車公司。乙
    ○○取得該自小客車後，於93年11月3日將該車以5萬元典當
    ，嗣因甲○○遭追繳車款始悉遭乙○○冒用其名義購車。
二、案經甲○○訴由彰化縣警察局員林分局報告臺灣彰化地方法
    院檢察署檢察官偵查起訴。
    理  由
一、被告乙○○所犯係死刑、無期徒刑、最輕本刑為三年以上有
    期徒刑或高等法院管轄第一審案件以外之罪，並於本院行準
    備程序時就被訴事實為有罪之陳述，本院合議庭依前揭規定
    ，經評議結果，裁定改由受命法官獨任行簡式審判程序，先
    予敘明。
二、上開犯罪事實，業據被告乙○○迭於警詢、偵查及本院準備
    程序及審理時坦承不諱，核與證人甲○○、黃偉志於警詢、
    偵查中證述之情節相符；復有慶豐商業銀行專案合作貸款申
    請書、貸款契約、本票各一紙，其上有被告偽造「甲○○」
    之署押、印文等附卷可憑，及當票一紙在卷可佐；足認被告
    之自白與事實相符。被告犯行洵堪認定。
三、被告二人行為後，刑法業於九十四年一月七日修正，於同年
    二月二日公布，並於九十五年七月一日施行。修正後刑法第
    二條第一項規定，已將新舊法律適用之「從新從輕」原則，
    改採「從舊從輕」原則，而此規定僅係規範行為後法律變更
    所生新舊法律比較適用之準據法，並非實體刑罰法律，自不
    生行為後法律變更之比較適用問題，應逕行適用新法第二條
    第一項之規定，為「從舊從輕」之比較。又按比較新舊法，
    應就罪刑有關之共犯、未遂犯、想像競合犯、牽連犯、連續
    犯、結合犯，以及累犯加重、自首減輕暨其他法定加減原因
    （如身分加減）與加減例等一切情形，本於統一性及整體性
    原則，綜其全部罪刑之結果而為比較（最高法院九十五年五
    月二十三日第八次刑庭會議決議第一、（四）則可資參照）
    。
（一）、刑法第五十五條牽連犯之規定，業於九十四年二月二日
        修正公布刪除，並自九十五年七月一日施行。則本案被
        告洪秀鑾、周旭瑗所犯數罪，如依修正前即行為時之規
        定，可依牽連犯論以一偽造有價證券罪，若依修正後之
        刑法，因已刪除牽連犯之規定，則應依數罪併罰之規定
        分論併罰。是經比較新舊法結果，修正後之規定並非較
        有利於被告，仍應適用修正前刑法第五十五條牽連犯論
        擬。
 （二）刑法第二百零一條、第三百三十九條法定刑為罰金部分
       ：
    1.刑法第三十三條第五款業於九十四年二月二日修正公布，
      並自九十五年七月一日起施行；修正後刑法第三十三條第
      五款規定「罰金：新臺幣一千元以上，以百元計算之。」
      ，與修正前刑法第三十三條第五款規定「罰金：一元以上
      。」不同。經比較新舊法結果，以舊法較有利於行為人，
      故依刑法第二條第一項前段規定，本案關於刑法第二百零
      一條、第三百三十九條之法定刑罰金部分，自應適用行為
      時之法律即修正前刑法第三十三條第五款規定，決定其罰
      金部分之法定刑。
    2.法定刑為罰金之提高標準之新舊法適用：
      刑法罰金刑提高標準業於九十五年六月十四日以華總一義
      字第０九五０００三五一八一號令增訂公布刑法施行法第
      一條之一，明定：「中華民國九十四年一月七日刑法修正
      施行後（按指九十五年七月一日），刑法分則編所定罰金
      之貨幣單位為新臺幣。九十四年一月七日刑法修正時，刑
      法分則編未修正之條文定有罰金刑者，自九十四年一月七
      日刑法修正施行後，就其所定數額提高為三十倍。但七十
      二年六月二十六日到九十四年一月七日新增或修正之條文
      ，就其所定數額提高為三倍。」，與該條增訂公布前，就
      罰金刑部分所適用之罰金罰鍰提高標準條例第一條前段、
      現行法規所定貨幣單位折算新臺幣條例第二條規定不同。
      而刑法第二百零一條、第三百三十九條係刑法分則編未修
      正之條文而定有罰金刑者，比較新舊法適用之結果，其關
      於法定刑為罰金部分之提高標準，新法並無較有利於被告
      之情形，故依刑法第二條第一項前段規定，本案關於上開
      刑法法條法定刑罰金提高標準部分，自應適用行為時之法
      律即罰金罰鍰提高標準條例第一條及現行法規所定貨幣單
      位折算新臺幣條例第二條。
（三）修正前刑法第四十一條第一項前段、罰金罰鍰提高標準條
      例第二條（現已刪除）之規定，有期徒刑、拘役易科罰金
      之折算標準，原以銀元一百元、二百元、三百元折算一日
      ，經折算為新臺幣後，應以新臺幣三百元、六百元、九百
      元折算一日，而刑法第四十一條第一項前段修正後，則規
      定為以新臺幣一千元、二千元或三千元折算一日，此因屬
      科刑規範事項之變更，其折算標準為裁判時所應諭知，自
      有就新舊法規定比較之必要，經比較新舊法結果，以被告
      行為時關於易科罰金之規定，較有利於被告。
（四）綜上所述，揆諸前揭最高法院決議及修正後刑法第二條第
      一項前段、後段規定之「從舊從輕」原則，自應整體適用
      被告行為時之法律，即修正前之相關刑罰法律，對被告較
      為有利。
四、核被告乙○○所為，係犯刑法第二百零一條第一項之偽造有
    價證券罪，及同法第二百十六條、第二百十條之行使偽造私
    文書罪，及第三百三十九條第一項之詐欺取財罪。被告乙○
    ○利用不知情之成年人士偽造「甲○○」印章，為間接正犯
    ，其偽造甲○○印章之行為為其後偽造印文之行為所吸收；
    被告乙○○偽造甲○○署押及偽造甲○○印文之行為，均係
    偽造私文書及偽造有價證券之階段行為；又偽造私文書之低
    度行為為行使偽造私文書之高度行為所吸收；另行使偽造有
    價證券之低度行為則為偽造有價證券之高度行為所吸收，均
    不另論罪。又被告以一行為同時向黃偉志、慶豐商業銀行行
    使偽造本票、貸款申請書、貸款契約書，係同時觸犯上開偽
    造有價證券罪、行使偽造私文書罪，為想像競合犯，依刑法
    第五十五條規定，應從一較重之偽造有價證券罪處斷。另按
    行使偽造有價證券，以取得票面價值之對價，固不另論詐欺
    罪（最高法院二十五年上字第一八一四號，三十一年上字第
    四○九號判例足考），但如以偽造之有價證券供作擔保或作
    為新債清償而借款，則其借款之行為，為行使有價證券以外
    之另一行為，其間有方法結果關係，應論以詐欺罪之牽連犯
    （最高法院六十二年度第一次刑庭庭長會議決定(一)參照）。
    本案被告乙○○偽造並行使該本票之目的是用以擔保貸款之
    支付，並非用以取得票面價值之對價，被告等以偽造之本票
    供擔保而行使詐取財物之行為，為行使偽造有價證券以外之
    另一行為，依上開說明，仍成立刑法第三百三十九條第一項
    之詐欺取財罪，而與偽造有價證券罪有方法結果之牽連關係
    ，依修正前刑法第五十五條之規定，應從一較重之偽造有價
    證券罪處斷。又被告乙○○所偽造之本票金額僅有四十二萬
    九千元，對於社會交易秩序不致產生重大危害，且被告偽造
    賴煜如名義私文書及本票，致罹犯重罪，可謂情輕法重，應
    認被告乙○○所犯本罪確尚存有足資憫恕之處，即令其處以
    法定最低刑度，猶嫌過重，爰依刑法第五十九條之規定，酌
    減其所犯本罪之法定本刑（修正後刑法第五十九條之規定，
    為法院就酌減審認標準見解之明文化，非屬法律之變更，不
    生比較適用之問題）。爰審酌被告之素行，犯罪之動機，所
    用之手段，致甲○○、慶豐銀行所受損害之程度，以及被告
    犯罪後坦承事實之態度等一切情狀，量處如主文所示之刑。
    再斟之被告坦承全部犯行、深具悔意，且已與被害人達成和
    解並賠償損害（有和解書二紙附卷），經此偵、審程序當之
    警惕而無再犯之虞，爰宣告緩刑四年，以啟自新。
五、如附表一所示偽造之本票，應依刑法第二百零五條規定宣告
    沒收，至於「發票人」欄上所偽造「甲○○」之署押、印文
    ，包含在偽造之本票部分內一併沒收，無庸重複宣告；另又
    如附表二所示之文件上，被告所偽造「甲○○」之署押、印
    文，不問屬於犯人與否，均應依刑法第二百十九條規定沒收
    。
據上論斷，應依刑事訴訟法第二百七十三條之一第一項、第二百
九十九條第一項前段，刑法第二條第一項前段、第二百零一條第
一項、第二百十六條、第二百十條、第三百三十九條第一項、（
修正前）第五十五條、（修正前）第五十九條、第七十四條第一
項、第二百零五條、第二百十九條，罰金罰鍰提高標準條例第一
條前段，判決如主文。
本案經檢察官吳宗達到庭執行職務。
中    華    民    國　  96    年    4     月    13    日
                  刑事第五庭          法  官   吳俊螢
以上正本證明與原本無異。
如不服本判決，應於判決送達後十日內向本院提出上訴狀（須附
繕本），上訴於臺灣高等法院臺中分院。
告訴人或被害人對於判決如有不服具備理由請求檢察官上訴者，
其上訴期間之計算係以檢察官收受判決正本之日期為準。
中    華    民    國　  96    年    4     月    13    日
                                      書記官   林怡吟
附錄本判決論罪科刑法條：
刑法第二百零一條第一項：
意圖供行使之用，而偽造、變造公債票、公司股票或其他有價證
券者，處三年以上十年以下有期徒刑，得併科三千元以下罰金。
刑法第二百十六條：
行使第二百十條至第二百十五條之文書者，依偽造、變造文書或
登載不實事項或使登載不實事項之規定處斷。
刑法第二百十條：
偽造、變造私文書，足以生損害於公眾或他人者，處五年以下有
期徒刑。
刑法第三百三十九條第一項：
意圖為自己或第三人不法之所有，以詐術使人將本人或第三人之
物交付者，處五年以下有期徒刑、拘役或科或併科一千元以下罰
金。
附表一：
┌───┬───────┬┬────────┬─────┐
│發票人│發票日（民國）│票面金額（新臺幣）│備註      │
│      │              │                  │          │
├───┼───────┼─────────┼─────┤
│      │九十四年一月八│四十二萬九千元    │偽造「賴煜│
│      │日            │                  │茹」簽名一│
│      │              │                  │枚、印文一│
│      │              │                  │枚        │
└───┴───────┴─────────┴─────┘
附表二：
1、「慶豐商業銀行汽貸專案合作貸款申請書」上偽造「甲○○
   」之簽名、印文各壹枚。
2、「貸款契約」上（立約人簽章欄）偽造「甲○○」之簽名壹
   枚、印文貳枚。
